臺灣板橋地方法院民事判決　　　　　　 100年度訴字第1854號
原　　　告　李金河
訴訟代理人　尤柏燊律師
　　　　　　蔡文彬律師
　　　　　　游敏傑律師
被　　　告　鄭又輝
　　　　　　鄭瑀鴻
上列當事人間請求損害賠償事件，本院於民國100 年11月15日言
詞辯論終結，判決如下：
    主      文
原告之訴及假執行之聲請均駁回。
訴訟費用由原告負擔。
    事實及理由
一、程序方面：
  (一)按訴狀送達後，原告不得將原訴變更或追加他訴，但請求之
    基礎事實同一者，或擴張或減縮應受判決事項之聲明者，不
    在此限，民事訴訟法第255 條第1 項第2 、3 款分別定有明
    文。本件原告起訴時原請求：被告應連帶給付原告新台幣（
    下同）312 萬元及自民國100 年3 月4 日起至清償日止，按
    年息5%計算之利息。嗣於100 年8 月10日民事陳報狀減縮利
    息請求起算日為自起訴狀繕本送達翌日起算。核原告所為上
    開訴之變更，係本於被告2 人之父即被繼承人鄭國麟侵權行
    為之同一請求基礎事實，而追加、擴張、減縮應受判決事項
    之聲明，合於前揭法條規定，應予准許。
  (二)本件被告未於言詞辯論期日到場，核無民事訴訟法第386 條
    列各款情形，應依原告之聲請，由其一造辯論而為判決。
二、原告主張：緣原告自民國99年11月22日起，將其所有門牌號
    碼新北市○○區○○街45號1 樓房屋（下稱系爭房屋）出租
    予被告2 人之被繼承人鄭國麟供居住及營業使用。詎料，鄭
    國麟於100 年3 月4 日在系爭房屋內上吊自殺並陳屍屋內，
    系爭房屋即成為凶宅，致無人願意承租或購買，而自事故之
    日起閒置至今。系爭房屋之面積約為26坪左右（計算式：86
    .5平方公尺×每平方公尺為0.3025坪＝26.16 坪），每坪原
    價為40萬元，然因上開事故，房價下跌至每坪28萬元，原告
    因而受有系爭房屋交易價值減損之損害，共計312 萬元。鄭
    國麟明知系爭房屋非其所有，應知其若於系爭房屋內自殺死
    亡，將使系爭房屋成為凶宅，日後將難以出租或出售，卻仍
    以上吊方式於系爭房屋內自殺身亡，自屬侵害原告就系爭房
    屋之所有權，依民法第184 條第1 項前段之規定，應負侵權
    行為損害賠償責任。又被告2 人為鄭國麟之子女，於鄭國麟
    死亡後為其法定繼承人，依民法第1148條第1 項、第1153條
    第1 項等規定，被告就原告因系爭房屋價值下跌所受之損害
    ，自應負賠償責任。經原告多次催討，被告卻仍置之不理。
    為此，爰依侵權行為及繼承法律關係，請求被告賠償原告因
    此所受之損害等語。聲明請求：(一)被告應連帶給付原告312
    萬元及自起訴狀繕本送達翌日起至清償日止，按年息5%計算
    之利息。(二)願供擔保請准宣告假執行。
三、被告未於言詞辯論期日到場，亦未提出準備書狀作何聲明或
    陳述。
四、經查，本件原告主張其自99年11月22日起，將系爭房屋出租
    予被告2 人之被繼承人鄭國麟供居住及營業使用，而鄭國麟
    於100 年3 月4 日在系爭房屋內上吊自殺陳屍屋內，致系爭
    房屋由每坪原價約40萬元，下跌至每坪28萬元，共計下跌31
    2 萬元。鄭國麟明知於系爭房屋內自殺死亡，將使系爭房屋
    成為凶宅，日後難以出租或出售，卻仍以上吊方式於系爭房
    屋內自殺身亡，侵害原告就系爭房屋之所有權，依民法第18
    4 條第1 項前段之規定，應負侵權行為損害賠償責任。又被
    告2 人為鄭國麟之子女，於鄭國麟死亡後為其法定繼承人，
    依民法第1148條第1 項、第1153條第1 項等規定，被告就原
    告因系爭房屋交易價值下跌所受之損害，自應負賠償責任等
    語，雖據其提出建築改良物所有權狀及建物登記謄本、99板
    院公3 字第402 號公證書、永和永安郵局第568 號存證信函
    、戶籍謄本、永慶仲介公司網路列印資料、遭退回之存證信
    函信封6 件、台灣房屋仲介公司網路列印資料等影本為憑。
    惟查：
  (一)按民法第184 條第1 項規定，因故意或過失，不法侵害他人
    之權利者，負損害賠償責任（第1 項前段）；故意以背於善
    良風俗之方法，加損害於他人者亦同（第1 項後段）。依上
    開規定可知，民法第184 條就一般侵權行為之規定，已明白
    採取類型理論之觀點，將之區分為「權利侵害類型」（第18
    4 條第1 項前段）、「利益侵害類型」（第184 條第1 項後
    段），各自均為獨立之請求權依據，是關於第184 條第1 項
    前段「權利」之意涵，應與「利益」作區別。詳言之，關於
    保護之法益，前段為「權利」，後段為「一般法益」；關於
    主觀責任，前者以故意過失為已足，後者則限制須故意以背
    於善良風俗之方法加損害於他人。
  (二)而按所有人於法令限制之範圍內，得自由使用、收益、處分
    其所有物，並排除他人之干涉，此所有權之權能為民法第76
    5 條規定甚明。查被告2 人之被繼承人鄭國麟雖於原告所有
    之系爭房屋內上吊自殺，然原告就系爭房屋法律上所有權權
    能之行使並未受到限制，亦無造成系爭房屋之毀損滅失或功
    能損壞，是本件尚難認原告就系爭房屋之「所有權」受有損
    害。至原告雖主張系爭房屋因上情而變為凶宅，造成房屋交
    易價值減損312 萬元等情，惟此核屬系爭房屋在不動產交易
    市場上，受交易人心理因素影響所可能產生之交易價格降低
    、減少，應係屬「純經濟損失」。又按學理上所稱「純經濟
    損失」（pure economic loss），是一種並非因被害人之有
    形財產或具體人身受損害而引起的經濟利益損失。其具體內
    涵為加諸於被害人整體財產上的一種不利益，而非針對被害
    人某個特定有形財產或人身本體，故該損失乃具抽象性，僅
    能根據被害人在加害原因發生前後之財產差額來予以計算，
    其體現係被害人總體財產價值之變動，而與具體的物或人身
    損害無關。而本件原告所主張之損失，乃抽象地存在於系爭
    房屋之財產上不利益（價值變動差額），該不利益應屬「純
    經濟損失」之範疇，而此種「純經濟損失」非屬「權利」，
    僅係「權利以外之利益」，不得納入民法第184 條第1 項前
    段之保護範圍。
  (三)又民法第184 條第1 項後段客體雖包括純粹經濟損失，然被
    告2 人之被繼承人鄭國麟以上吊之方式自殺，亦難認其於自
    殺時主觀上係出於侵害原告就系爭房屋財產利益之故意，此
    有鄭國麟所留遺書1 份附於台灣板橋地方法院檢察署100 年
    相字第357 號相驗卷內足徵（業據本院調取該相驗卷查閱屬
    實）。況影響系爭房屋交易價格之因素眾多，成交時間（如
    逢美國金融海嘯波及導致房市不振）、市場供需、政府政策
    （如中央銀行降低貸款成數等政策）、房屋本身條件等等，
    自尚難一概而論。從而，原告於本件主張之損害既屬「純粹
    經濟損失」，與民法第184 條第1 項前段所保護之客體即有
    未合，是原告依該規定所為之請求，非有理由。
五、綜上，原告基於侵權行為及繼承法律關係，請求被告連帶給
    付原告312 萬元，及自起訴狀繕本送達翌日起至清償日止按
    年息5%計算之利息，為無理由，應予駁回。
六、因本案事證已臻明確，兩造其餘主張、陳述、攻擊防禦方法
    及所提之證據，經審酌後認於本判決結果不生影響，爰不一
    一論述，附此敘明。
七、結論：原告之訴為無理由，依民事訴訟法第385 條第1 項前
    段、第78條，判決如主文。
中    華    民    國    100   年    11    月    29    日
                  民事第一庭    法  官  陳翠琪
以上正本係照原本作成
如對本判決上訴，須於判決送達後20日內向本院提出上訴狀。如
委任律師提起上訴者，應一併繳納上訴審裁判費。
中    華    民    國    100   年    11    月    30    日
                                書記官  簡曉君